【裁判字號】    94,重上更(四),20
【裁判日期】    950113
【裁判案由】    誣告等
【裁判全文】
臺灣高等法院刑事判決            94年度重上更(四)字第20號
上  訴  人
即  自訴人  乙○○
代  理  人  李嘉典律師
            林正疆律師
被      告  甲○○
上列上訴人因自訴被告誣告案件，不服臺灣臺北地方法院84年度
自字第547號，中華民國85年5月22日第一審判決，提起上訴，經
判決後，由最高法院第4次發回更審，本院判決如下：
    主  文
原判決撤銷。
甲○○意圖他人受刑事處分，向該管公務員誣告，處有期徒刑伍
月，緩刑參年。
    事  實
甲○○為使乙○○受刑事處分，於民國82年10月28日在臺灣臺中
地方法院（下稱臺中地院）第四法庭門口，明知是其自己不慎跌
倒，竟謊稱乙○○將其推倒，並檢附驗傷證明向臺中地院對乙○
○提起傷害自訴，誣告乙○○涉犯傷害罪嫌。
    理  由
一、訊據被告甲○○矢口否認有誣告犯行，辯稱上訴人即自訴人
    乙○○確在法庭門口，自其背後用雙手其推倒云云。經查：
（一）被告前自訴乙○○傷害案，業經臺中地院以83年度自字第
      556號、本院臺中分院以84年度上易字第15號判決無罪確
      定在案，有判決影本各一份在卷可稽（見原審卷第21-26
      頁），並經本院前更（一）審調卷查證屬實。足證被告確
      有對自訴人提起傷害自訴，並判無罪確定。
（二）證人楊碧珠於該傷害案在偵查中證稱：「我跟乙○○坐在
      椅子上，杜女叫我不可跟乙○○講話，她是一邊講話，一
      邊走路，進入法庭之際，回頭走了一步，不小心自己摔倒
      」（見臺灣臺中地方法院檢察署83年度偵字第751 號偵查
      卷第13頁背面）；於本院更（一）審證稱：「我在法庭門
      口的椅子上坐，當時我不認識乙○○，只認識甲○○及吳
      子昌，當時甲○○要進入第四法庭，就一邊走一邊罵，還
      反過頭來罵，就自己跌倒，然後她就說打死人了」（見本
      院更（一）審卷第109頁）；於本院更（二）審證稱：「
      她邊走邊罵又轉頭，結果趺倒了」等語（見本院更（二）
      審卷一第108頁）。另證人廖耀東於該案偵查證稱：「那
      天他們開庭時，告訴人（甲○○）一直罵被告（乙○○）
      ，罵完被告要站起來，告訴人以為被告要打她，她嚇一跳
      ，她的腳勾到法警的腳摔下去，然後她向她兒子說「謀殺
      」（見前揭偵查卷第53頁背面）；於本院更（一）審證稱
      ：「我因一個海峽兩岸的案子到臺中地院公證，我的法庭
      在他們的隔壁，我在走廊上看到他們在吵鬧，我就過去看
      ，看到甲○○一直在罵乙○○，他們開完庭後，甲○○還
      在罵乙○○，邊走邊罵出法庭，後來甲○○自己的腳勾到
      法警的腳，自己的二隻腳又互相勾到，才會絆倒，甲○○
      跌倒後一直說要告乙○○謀殺」（見本院更（一）審卷第
      143頁）；於本院更（二）審證稱：「沒有看到她（甲○
      ○）是要走出或走入法庭，她可能沒有注意到已經走到法
      警前面，還比手劃腳一直在罵乙○○，乙○○拿著公事包
      背著杜女士，距離約有二、三公尺，他（乙○○）有回頭
      過來回她話，所以杜女士更生氣沒注意絆到法警的腳才跌
      倒等語（見本院更（二）審卷二第40頁）。參以被告之子
      吳子昌於本院更（二）審亦證稱自訴人當時在法庭外等情
      （見本院更（二）審卷第36背面），可見被告當時確係要
      進法庭時，邊走邊罵，不慎跌倒受傷，惟並非自訴人以腳
      絆或以手推所致。至證人廖耀東、楊碧珠之證詞，雖就事
      實經過之細節略有出入，然因本案時間經過久遠，且個人
      所注意細節或有不同，其記憶不完全相同，應屬常情，不
      得以此即認其證詞不可採。況證人廖耀東與被告及自訴人
      互不認識，證人楊碧珠亦不認識自訴人，均係另有己事到
      法院偶見此事，自無偏袒自訴人之必要，是其證詞應堪採
      信。綜上所述，被告明知自訴人並未將其推倒，卻向法院
      自訴自訴人故意將其推倒成傷，其有誣告之犯行堪以認定
      。
二、核被告意圖使自訴人受刑事處分，向該管公務員誣告，所為
    係犯刑法第169條第1項之誣告罪。
三、本件被告明知自訴人未將其推倒，卻明確指訴自訴有推其之
    行為並提起自訴，其有誣告之故意已明，原審判決被告無罪
    ，尚屬有誤，自應予撤銷改判。爰審酌被告為本案細故與自
    訴人纏訟，浪費司法資源及犯罪後態度等一切情狀，量處有
    期徒刑5月。又查被告前未曾受有期徒刑以上刑之宣告，有
    本院被告全國前案錄表可憑（其雖曾受徒刑及緩刑之宣告，
    惟緩刑業已期滿），年紀老邁，本件犯行，經纏訟多年，其
    精神狀況亦已受到煎熬懲儆，經此起訴審判及刑之宣告後，
    應知所警惕而無再犯之虞，認其所宣告之刑，以暫不執行為
    適當，爰併予宣告緩刑3年，以勵自新，並希被告自省，勿
    再生訟端。
據上論斷，應依刑事訴訟法第369條第1項前段、第364條、第299
條第1項前段、刑法第169條第1項、第74條第1款，判決如主文。
中    華    民    國    95    年    1    月    13    日
                  刑事第十六庭  審判長法  官  曾德水
                                      法  官  杜惠錦
                                      法  官  廖紋妤
以上正本證明與原本無異。
如不服本判決，應於收受送達後十日內向本院提出上訴書狀，其
未敘述上訴之理由者並得於提起上訴後十日內向本院補提理由書
（均須按他造當事人之人數附繕本）。
                                      書記官  王增華
中    華    民    國    95    年    1     月    13    日
附錄：本案論罪科刑法條全文
刑法第169條第1項：
意圖他人受刑事或懲戒處分，向該管公務員誣告者，處七年以下
有期徒刑。


司法院資訊處製作；財團法人民間司法改革基金會備份。
